臺灣臺中地方法院民事判決
111年度訴字第8號
原      告  朱美玉  
訴訟代理人  周利皇律師
被      告  李修禎  
上列當事人間請求給付違約金事件，本院於民國111年3月15日言
詞辯論終結，判決如下：
    主    文
原告之訴及假執行之聲請均駁回。
訴訟費用由原告負擔。
    事實及理由
一、被告經合法通知，無正當理由未於言詞辯論期日到場，核無
    民事訴訟法第386條所列各款之情形，爰依原告之聲請，由
    其一造辯論而為判決。
二、原告主張：兩造於民國110年4月5日簽訂不動產買賣契約書
    （下稱系爭買賣契約），約定由被告以新臺幣（下同）1,87
    0萬元之價金，向原告買受門牌號碼臺中市○區○○街000號房
    屋及坐落基地（下稱系爭房地），且被告於簽約時應給付原
    告188萬元之簽約款，於110年5月3日應給付原告188萬元之
    第二期款，且應於110年5月3日前將前開款項合計376萬元匯
    入指定之台新銀行建北分行帳號00000-00-0000000-0安新建
    築經理股份有限公司價金履約保證專戶（下稱系爭履保專戶
    ）。詎被告僅於簽約當日簽立面額188萬元之本票1紙（下稱
    系爭本票）做擔保，前開之簽約款及第二期款均未如期給付
    ，經原告於110年5月25日以臺中英才郵局679號存證信函催
    請被告於3日內履約，被告迄未履行，原告遂於110年5月28
    日以臺中大隆路郵局385號存證信函對被告為解除系爭買賣
    契約之意思表示，如認前揭存證信函為解除契約之意思表示
    尚有未合，則以本件起訴狀繕本送達為解除契約之意思表示
    ，原告自得請求被告給付如本應給付之簽約款188萬元之違
    約金。為此，爰依系爭買賣契約第10條第1項約定提起本訴
    訟等語。並聲明：（一）被告應給付原告188萬元，及自起
    訴狀繕本送達翌日起至清償日止，按週年利率百分之5計算
    之利息。（二）願供擔保，請准宣告假執行。
三、被告經合法通知無正當理由未於言詞辯論期日到場，亦未提
    出任何書狀陳述或聲明。
四、本院得心證之理由：
（一)按買方若未依本約履行各項義務或交付價金（含票據未獲
     兌現）者，遲延期間（自逾期日起至完成給付日止）每逾
     一日買方應加付按該期期款（該期如無需付款則依已付價
     金）千分之一計算懲罰性違約金予賣方。經賣方以書面催
     告，送達7日內仍未支付者，賣方得解除契約並沒收已付價
     款充作違約金。系爭買賣契約第10條第1項前段、中段訂有
     明文。原告主張被告向其買受系爭房地，並簽發面額188萬
     元之本票作為簽約款之擔保，惟被告未依約於110年5月3日
     前將188萬元簽約款及188萬元第二期款合計376萬元匯款至
     系爭履保帳戶，原告即於110年5月25日以臺中英才郵局679
     號存證信函催告被告於3日內履約，被告於110年5月26日收
     受存證信函至今仍未履行，原告即以起訴狀送違為解除契
     約之意思表示等情，業據提出與其所述相符之不動產買賣
     契約書、買賣價金履約保證申請書、其他約定事項、本票
     、臺中英才郵局679號存證信函均影本為證（見本院卷第19
     至28頁、第29至33頁），被告經相當時期受合法通知，無
     正當理由未於言詞辯論期日到場，亦未提出書狀爭執，依
     民事訴訟法第280條第3項前段準用同條第1項前段之規定，
     應視同自認，是原告主張之事實，堪信為真實。又被告除
     簽發系爭本票1紙外，就本應於簽約時給付之188萬元簽約
     款及110年5月3日應給付之188萬元第二期款及後續款項均
     未支付，原告已於110年5月25日以臺中英才郵局679號存證
     信函催告被告履行（見本院卷第29-33頁），被告仍未履行
     ，原告於110年12月1日向本院起訴，並以起訴狀繕本之送
     達作為解除契約之意思表示，洵屬有據，本件起訴狀繕本
     已於111年1月13日送達被告（見本院卷第51頁），堪認原
     告解除契約之意思表示已合法生效，依據系爭買賣契約第1
     0條第1項中段之約定，原告自得沒收被告「已付價款」之
     全部款項。
（二)按本票本質上雖係有價證券，惟其本身之功能為利用信用
     之工具，係依賴發票人或票據上簽名人之信用以發行票據
     ，即由發票人自己無條件支付與受款人或執票人之票據，
     故其雖具有流通之性質，然其仍屬表彰一定之票據權利，
     而無法等同現金，易言之，本票並非支付證券，或為金錢
     之其他代替物。系爭買賣契約並未約定原告收受前開188萬
     元本票後，不論兌現與否，被告所負買賣價金之給付義務
     均消滅，堪認原告主張系爭本票僅係供擔保之事實為真。
     是被告與原告間，既無代物清償之約定，且前開本票屆期
     並未兌現，則原告收受上開本票，自不具有收受買賣價金
     之效力。原告亦於110年5月25日以臺中英才郵局679號存證
     信函催告被告將簽約款188萬元及第二期款188萬元合計376
     萬元匯入系爭履保專戶，足認系爭本票僅為系爭買賣簽約
     款188萬元之擔保，而非現金之給付，亦即被告就簽約款18
     8萬元之未付價款，並未實際支付金錢或其它代替物，而是
     簽發系爭本票予原告，則原告主張本件已付款項為188萬元
     ，尚屬無據。被告既然尚未給付所積欠之簽約款188萬元，
     則此部分之價金即屬未給付價款之列，系爭本票僅是用以
     擔保未付價金188萬元之用，顯非系爭買賣契約第10條第1
     項中段約定之「已付價款」之款項，自非在得予沒收充作
     違約金之約定範圍內。原告一方面以被告「未給付」上開1
     88萬元為由主張解除契約，一方面又主張上開188萬元屬於
     系爭買賣契約第10條第1項中段「已付價款」之款項而主張
     沒收，顯然矛盾。系爭本票僅係供簽約款188萬元之擔保，
     並非現金之給付，原告既已合法解除系爭買賣契約，業如
     前述，被告即不再負支付簽約款188萬元之義務，系爭本票
     票據關係亦因原因關係不存在而失所依附。原告主張依系
     爭買賣契約第10條第1項之約定，得請求被告給付「如本應
     給付」之簽約款作為違約金云云，洵非可採。又上開188萬
     元既經本院認定非屬系爭買賣契約第10條第1項之約定得予
     沒收充作違約金之已付價金，自無再予審酌有無民法第252
      條酌減違約金之必要，併此敘明。
五、綜上所述，原告依系爭契約第10條第1項之約定，請求被告
    給付188萬元及法定遲延利息，為無理由，應予駁回。
六、原告之訴既經駁回，其假執行之聲請失所附麗，應併予駁回
    。
七、本件事證已臻明確，兩造其餘主張及攻防方法，業經審酌，
    核與本件判決結果無影響，爰不逐一論述，併此敘明。
八、訴訟費用負擔之依據：民事訴訟法第78條。
中　　華　　民　　國　　111 　年　　4 　　月　　20　　日
                  民事第一庭    法  官  蔡孟君
正本係照原本作成。
如對本判決上訴，須於判決送達後20日內向本院提出上訴狀。如
委任律師提起上訴者，應一併繳納上訴審裁判費。
中　　華　　民　　國　　111 　年　　4 　　月　　20　　日
                                書記官  鄭雅雲